【裁判字號】    97,訴,521
【裁判日期】    970731
【裁判案由】    偽造有價證券
【裁判全文】
臺灣彰化地方法院刑事判決               97年度訴字第521號
公  訴  人  臺灣彰化地方法院檢察署檢察官
被      告  乙○○
指定辯護人  本院公設辯護人  丙○○
上列被告因偽造有價證券案件，經檢察官提起公訴（97年度偵字
第122 號），本院判決如下：
    主  文
乙○○所犯如附表所示之罪，應處如附表所示之刑。主刑部分應
執行有期徒刑貳年，緩刑伍年。
    犯罪事實
一、乙○○明知其妻甲○○於民國96年間所交付如附表所示之已
    簽名之空白支票，均僅交由其向他人借款共新臺幣（下同）
    10萬元以內之金額供家用，並未同意其簽發逾10萬元以上之
    金額，調借現款供己自用。詎其因在外舉債，竟不思徵得其
    妻甲○○同意、授權，竟基於意圖供行使之用之各別犯意，
    先後於附表所示之時間，在其當時位於彰化縣田尾鄉○○路
    ○ 段192 巷11弄12號住處內，除在附表所示7 紙支票之背面
    簽其「乙○○」之姓名充為背書人外，復於附表所示7 紙支
    票上，填寫發票日及超出授權範圍之票面金額等支票必要記
    載事項，而以甲○○名義偽造具有價證券性質之支票共7 紙
    ；並於簽發完後，分別在債權人蕭淑霞、施志忠、江瑞田（
    即鄭準之配偶）、林陳圓、蕭易青等人住處，陸續交予債權
    人蕭淑霞、施志忠、江瑞田、林陳圓、蕭易青等人，以供支
    付欠款。嗣因乙○○未能依照票面金額付款，即離家避債，
    其配偶甲○○始報警而查知上情。
二、案經臺灣彰化地方法院檢察署檢察官自動檢舉偵查起訴。
    理  由
壹、證據能力部分：
    另按被告以外之人於審判外之言詞或書面陳述，除法律有規
    定者外，不得作為證據；又被告以外之人於審判外之陳述，
    雖不符合同法第159 條之1 至第159 條之4 規定，但經當事
    人於審判程式同意作為證據，法院審酌該言詞陳述或書面陳
    述作成時之情況，認為適當者，亦得為證據。當事人、代理
    人或辯護人於法院調查證據時，知有第159 條第1 項不得為
    證據之情形，而未於言詞辯論終結前聲明異議者，視為有前
    項之同意，刑事訴訟法第159 條第1 項及第159 條之5 分別
    定有明文。經查，本判決下列所引用之其餘各該被告以外之
    人於審判外之陳述（含書面陳述），檢察官、被告乙○○及
    指定辯護人迄至本院言詞辯論終結前均未聲明異議，本院審
    酌上開證據資料製作時之情況，尚無違法不當及證明力明顯
    過低之瑕疵，亦認為以之作為證據應屬適當，揆諸前開規定
    ，爰依刑事訴訟法第159 條之5 規定，認前揭證據資料均有
    證據能力。
貳、認定犯罪事實所憑之證據及論罪科刑情形
一、上揭犯罪事實，業據被告乙○○於本院審理時坦認不諱，核
    與證人即遭偽造簽發支票之甲○○於偵訊時具結後證稱：其
    授權範圍及被告偽造簽發支票等情綦詳（見97年度偵字第12
    2 號卷第8 頁至第9 頁，96年度偵字第10439 號卷第51頁至
    第52頁），並據證人即收受如附表所示偽造支票之蕭淑霞、
    施志忠及江瑞田於警詢時證述被告簽發如附表所示支票之緣
    由及交付過程等情相符（見96年度偵字第10439 號卷第30頁
    至第31頁、第39頁至第40頁、第70頁至第71頁），此外，尚
    有如附表所示之支票影本7 紙附卷可稽（見本院卷第9 頁至
    第14頁，及第29頁），被告不利於己之自白，核與事實相符
    。本案事證明確，被告犯行已堪認定，應予依法論科。
二、按支票係以券面載明金額而欲實行其金額之權利，必須佔有
    該支票，且該支票得自由轉讓，具有流通之性質，自係有價
    證券之一種，堪認係刑法第201 條第1 項所規定之有價證券
    。又按被害人公司授權上訴人於空白支票填寫金額，繳納所
    欠貨櫃場棧租，乃上訴人於獲悉並未欠繳棧租後，私擅填寫
    金額壹萬伍仟元後，自行使用，已逾越授權範圍，自應令負
    偽造有價證券罪責，最高法院72年臺上字第7112號判例意旨
    參照。從而，無權或越權而填發支票，就其無權或越權部分
    之簽發支票行為，仍屬偽造有價證券行為範疇。是本案證人
    甲○○僅授權被告於總額10萬元範圍內，簽發附表所示支票
    ，供家庭開銷使用，被告竟意圖供行使之用，踰越證人甲○
    ○之授權，於證人甲○○所蓋章之如附表所示7 紙支票上，
    擅自填寫發票日及發票金額，使證人甲○○需承擔附表所示
    支票之發票人責任，並將該7 紙支票交予債權人蕭淑霞、施
    志忠、江瑞田、林陳圓、蕭易青等人以行使，核其所為，均
    係犯刑法第201 條第1 項之偽造有價證券罪。查被告於偽造
    有價證券後，復持以行使，其行使偽造有價證券之輕度行為
    ，應為偽造有價證券之重度行為所吸收，不另論罪。而被告
    係於不同時、地，為支付予不同之債權人，而陸續偽簽如附
    表所示之支票，應認被告所犯如附表所示7 罪間，犯意各別
    ，行為互殊，應予分論併罰。公訴人認被告係出於同一犯意
    ，時、地密切接續完成支票之偽造犯行，應論以接續犯，本
    院認尚有誤會，併此敘明。查本件被告所犯之偽造有價證券
    罪之最低法定刑為3 年以上有期徒刑，而被告係因需錢周轉
    ，始踰越授權範圍，簽發其配偶即證人甲○○如附表所示之
    支票，雖其未能先行取得證人甲○○同意而擅自為之，所為
    實有未洽，然被告於為附表所示偽造支票並行使之際，亦係
    將己身列為背書人，尚與完全圖謀己身不法利益而使發票名
    義人陷於高額票據債務之情形容有不同，並非全無可值同情
    憫恕之處，且被告事後復已獲得證人甲○○之諒解，此據證
    人甲○○陳稱在卷，本院認縱量處前揭偽造有價證券罪名之
    最低度刑有期徒刑3 年，與被告所為犯行之嚴重程度仍有失
    衡平，似嫌過苛，應均依刑法第59條之規定酌減其刑。爰審
    酌被告偽造票面金額共808,000 元，且因其前開偽造有價證
    券支票後行使之行為，致使證人甲○○招致他人索討債款，
    造成心理上之負擔，復對公共信用、交易安全造成損害，惟
    念及被告之犯罪動機，且犯後復坦承犯行，並已與證人甲○
    ○及其餘債權人和解，願承擔前開債務等一切情狀，核情量
    處如主文所示之刑，並定其應執行之刑。又被告前雖曾於89
    年間，因偽造文書案件，經本院以90年度訴字第656 號，判
    處有期徒刑10月，緩刑4 年確定，惟於緩刑期滿，緩刑宣告
    未經撤銷，是其上揭刑之宣告，依刑法第76條前段之規定已
    失其效力，而與未曾受有期徒刑以上刑之宣告者同，此有臺
    灣高等法院被告前案紀錄表存卷可參，其因一時失慮，致觸
    犯本件犯行，且其現正積極籌措款項欲清償債務，經此教訓
    ，當知警惕，應無再犯之虞，本院審酌上情，認主文所宣告
    之主刑以暫不執行為宜，爰併宣告緩刑5 年。按偽造之有價
    證券，不問屬於犯人與否，沒收之，刑法第205 條定有明文
    。被告於附表所示時、地踰越證人甲○○授權所簽發之各紙
    支票，仍係屬偽造之有價證券，應依刑法第205 條規定，於
    各主文欄項下分別予以沒收，併此敘明。
四、公訴意旨另略以：被告於前揭時間，意圖供行使之用，另將
    證人甲○○所先行簽章之空白支票另3 紙，填具超出授權範
    圍之不詳金額，而偽造上開支票向他人借貸，且認被告此部
    分意圖供行使之用，而偽造有價證券之犯行，與前揭經本院
    論罪科刑部分，有接續犯之實質上一罪關係。按犯罪事實應
    依證據認定之，無證據不得認定犯罪事實，刑事訴訟法第15
    4 條第2 項定有明文。公訴人認被告涉有此部分偽造有價證
    券之罪嫌，無非係以被告之自白，及證人甲○○之指訴為其
    論據。質之被告就此部分犯行固坦承不諱，且據證人甲○○
    於偵訊時具結後證稱：被告在96年中，拿10張其簽發之空白
    支票去外面借錢等語（見97年度偵字第122 號卷第8 頁至第
    9 頁）。惟查，被告及證人甲○○自警詢至本院審理時，均
    未能明確陳稱，被告究係於何時、地，簽發何票據號碼，何
    票面金額之另3 紙支票，亦乏證據足資證明被告於簽發該 3
    紙支票後，有何交付之行為，依前開刑事訴訟法所定之證據
    法則，尚難逕單以前開被告之自白及證人甲○○之指訴，認
    定被告確另有偽造3 紙支票。此外，復查無其他積極之證據
    足認被告有何此部分之犯行，惟公訴人認該部分與前開被告
    經判決有罪之偽造有價證券犯行間，具有接續犯之一罪關係
    ，爰不另為無罪之諭知。
據上論斷，應依刑事訴訟法第299 條第1 項前段，刑法第201 條
第1 項、第59條、第51條第5 款、第74條第1 項第1 款、第 205
條，刑法施行法第1條之1第1項、第2項前段，判決如主文。
本案經檢察官余建國到庭執行職務。
中    華    民    國    97    年    7     月    31    日
              刑事第五庭  審判長法  官  余仕明
                                法  官  楊舒嵐
                                法  官  簡婉倫
以上正本證明與原本無異。
如不服本判決，應於判決送達後10日內，向本院提出上訴書狀，
上訴書狀應「敘述具體上訴理由」，並按他造當事人之人數附繕
本。「切勿逕送上級法院」。
告訴人或被害人對於判決如有不服具備理由請求檢察官上訴者，
其上訴期間之計算係以檢察官收受判決正本之日期為準。
中    華    民    國    97    年    7     月    31    日
                                書記官  林盛輝
附錄本案論罪科刑法條
中華民國刑法第201條第1項
意圖供行使之用，而偽造、變造公債票、公司股票或其他有價證
券者，處3 年以上10年以下有期徒刑，得併科3 千元以下罰金。
附表：
┌──┬─────┬──────┬───┬─────┬─────────────────┐
│編號│ 支票號碼 │ 票載發票日 │提示人│ 票面金額 │           應處之罪刑             │
│    │          │            │      │（新臺幣）│                                  │
├──┼─────┼──────┼───┼─────┼─────────────────┤
│ 1  │CM0000000 │96年10月20日│施志忠│100,000元 │乙○○意圖供行使之用，而偽造有價證│
│    │          │            │      │          │券，處有期徒刑壹年陸月。如附表編號│
│    │          │            │      │          │1所示之偽造支票壹紙沒收。         │
├──┼─────┼──────┼───┼─────┼─────────────────┤
│ 2  │CM0000000 │96年12月15日│林陳圓│90,000元  │乙○○意圖供行使之用，而偽造有價證│
│    │          │            │      │          │券，處有期徒刑壹年陸月。如附表編號│
│    │          │            │      │          │2所示之偽造支票壹紙沒收。         │
├──┼─────┼──────┼───┼─────┼─────────────────┤
│ 3  │CM0000000 │96年10月16日│鄭  準│58,000元  │乙○○意圖供行使之用，而偽造有價證│
│    │          │            │      │          │券，處有期徒刑壹年陸月。如附表編號│
│    │          │            │      │          │3所示之偽造支票壹紙沒收。         │
├──┼─────┼──────┼───┼─────┼─────────────────┤
│ 4  │CM0000000 │96年12月30日│蕭易青│180,000元 │乙○○意圖供行使之用，而偽造有價證│
│    │          │            │      │          │券，處有期徒刑壹年陸月。如附表編號│
│    │          │            │      │          │4所示之偽造支票壹紙沒收。         │
├──┼─────┼──────┼───┼─────┼─────────────────┤
│ 5  │CM0000000 │96年11月5日 │鄭  準│60,000元  │乙○○意圖供行使之用，而偽造有價證│
│    │          │            │      │          │券，處有期徒刑壹年陸月。如附表編號│
│    │          │            │      │          │5所示之偽造支票壹紙沒收。         │
├──┼─────┼──────┼───┼─────┼─────────────────┤
│ 6  │CM0000000 │96年11月10日│江瑞田│40,000元  │乙○○意圖供行使之用，而偽造有價證│
│    │          │            │      │          │券，處有期徒刑壹年陸月。如附表編號│
│    │          │            │      │          │6所示之偽造支票壹紙沒收。         │
├──┼─────┼──────┼───┼─────┼─────────────────┤
│ 7  │CM0000000 │96年10月20日│蕭淑霞│280,000元 │乙○○意圖供行使之用，而偽造有價證│
│    │          │            │      │          │券，處有期徒刑壹年陸月。如附表編號│
│    │          │            │      │          │7所示之偽造支票壹紙沒收。         │
└──┴─────┴──────┴───┴─────┴─────────────────┘


司法院資訊處製作；財團法人民間司法改革基金會備份。
